【裁判字號】    89,易,1226
【裁判日期】    891019
【裁判案由】    妨害自由等
【裁判全文】
臺灣臺南地方法院刑事判決                        八十九年度易字第一二二六號
    公  訴  人  臺灣台南地方法院檢察署檢察官
    被      告  戊○○
右列被告因妨害自由等案件，經檢察官提起公訴（八十九年度偵字第四四九二號），
本院判決如左：
    主  文
戊○○意圖為自己不法之所有，而侵占遺失物，處罰金壹仟元，如易服勞役以佰元
折算壹日。
其餘被訴部分公訴不受理。
    事  實
一、戊○○因其極輕度智障與個性偏差，屬極輕度之精神耗弱人，民國八十九年三月
    二十六日，戊○○在台南縣永康市大灣水溝內，拾獲遭姓名、年籍不詳之人所竊
    得，屬丁○○於八十九年三月十三日下午十九時分許，在台南縣永康市烏竹七十
    二號住宅內，失竊之陳雅申辦之大丹家的專家會員卡一張、甲○○於八十九年
    三月十七日上午九時許，在台南縣仁德鄉○○村○○路二四九號住處失竊之身分
    證、名佳美批發卡各一張、照片三張，及乙○○於八十九年三月三十日下午五時
    三十分許，在台南縣永康市○○里○○街一二四巷三十一號住宅失竊之機車行車
    執照一張、結婚照四十三張等棄置於上揭地點內之遺失物，竟意圖為自己不法之
    所有，將上開遺失物據為己有。嗣戊○○復於八十九年四月二日十七時五十分許
    ，無故以攀爬方式，侵入坐落於台南縣永康市○○路三一０巷八十五號，林森泰
    所經營之玖良企業有限公司（下稱玖良公司），以圍牆附連圍繞之土地內，嗣為
    玖良公司員工丙○○發現而報警查獲，並起出前揭遺失物（無故侵入部分，業經
    撤回告訴），始知上情。
二、案經台南縣警察局永康分局報請台灣台南地方法院檢察署檢察官偵查起訴。
    理  由
壹、有罪部分：
一、訊據被告戊○○就拾獲上開丁○○、甲○○、乙○○等人所遺失之物品一節，固
    不否認，惟矢口否認有為右揭侵占犯行，辯稱：伊已準備將上開物品送交警方，
    並無侵占犯意云云。惟查被告既自承於八十九年三月二十六日即拾獲該遺失物，
    則至同年四月二日遭查獲之時，足有七日之時間，倘被告確有意交給警察，本當
    及早行之，殊無可能拖延多日。雖被告另辯稱：因害怕警察指控其竊盜故未敢交
    給警方處理等語，然縱然如此，其可託人轉交，或以郵寄方式交給警方，如此均
    可避免警方懷疑而妥善處理。其不循此途，反而將拾得物品隨身攜帶，實有違常
    情。此外並有扣案之大丹家的專家會員卡、身分證、名佳美批發卡、機車行車執
    照各一張、照片四十六張之贓證物領據三紙在卷可稽，被告所辯不足採，是被告
    事證明確，犯行堪予認定。
二、核被告意圖為自己不法之所有，而侵占他人遺失之物，所為係犯刑法第三百三十
    七條之罪。又被告因極輕度智障與個性偏差，行為當時屬極輕度之精神耗弱人，
    此有國立成立大學醫學院附設醫院八十九年十月六日（八九）成附醫精神字第八
    三三六號函及函附之精神鑑定書一紙在卷稽，應依刑法第十九條第二項減輕其刑
    。爰審酌被告犯罪之動機、目的、手段、所生危害等一切情狀，處如主文所示之
    刑，並諭知易服勞役之折算標準，以資懲儆。
貳、不受理部分：
一、公訴意旨另略以：被告戊○○於八十九年四月二日十七時五十分許，無故以攀爬
    方式，侵入坐落於台南縣永康市○○路三一０巷八十五號，林森泰所經營之玖良
    企業有限公司（下稱玖良公司）以圍牆附連圍繞之土地內，嗣為玖良公司員工丙
    ○○發現而報警查獲，因認被告戊○○另犯刑法第三百零六條第一項無故侵入住
    宅罪嫌。
二、按告訴乃論之罪，告訴人於第一審辯論終結前得撤回其告訴，又告訴經撤回者，
    應諭知不受理之判決，刑事訴訟法第二百三十八條第一項、第三百零三條第三款
    分別定有明文。
三、查本件告訴人玖良公司告訴被告戊○○無故侵入住居罪案件，起訴書認係觸犯刑
    法第三百零六條第一項之罪，依同法第三百零八條第一項之規定，須告訴乃論。
    茲據告訴人撤回告訴，有筆錄在卷可稽，依照首開說明，此部分犯行，應為諭知
    不受理之判決。
據上論斷，應依刑事訴訟法第二百九十九條第一項前段、第三百零三條第三款，刑法
第三百三十七條、第十九條第二項、第四十二條第二項，罰金罰鍰提高標準條例第一
條前段、第二條，判決如主文。
本案經檢察官陳建弘到庭執行職務。
中    華    民    國      八十九      年    十        月        十九    日
                                  臺灣臺南地方法院刑事第二庭
                                      法  官      鄧  希  賢
右正本證明與原本無異。
如不服本判決，應於判決送達後十日內向本院提出上訴狀( 應附繕本 )。
                                      書記官      陳  美  蓉
中    華    民    國      八十九      年    十        月        十九    日
附錄法條：
刑法第三百三十七條
  意圖為自己或第三人不法之所有，而侵占遺失物、漂流物或其他離本人所持有之物
  者，處五百元以下罰金。


司法院資訊處製作；財團法人民間司法改革基金會備份。
